最高法院刑事判決　　　　　　　　　　　　　　　九十一年度台上字第六七一二號
　　上　訴　人　甲○○
右上訴人因常業竊盜案件，不服台灣高等法院台中分院中華民國九十一年八月八日第
二審更審判決（九十一年度重上更(二)字第一一七號，起訴案號：台灣台中地方法院檢
察署八十六年度偵字第一八六五八號），提起上訴，本院判決如左：
    主  文
原判決撤銷，發回台灣高等法院台中分院。
    理  由
本件原判決撤銷第一審科刑判決，改判仍論處上訴人甲○○共同以竊盜為常業，累犯
罪刑，其他被訴竊盜部分免訴，固非無見。
惟查：(一)、有罪判決書事實之記載，不僅應記載犯罪之行為，舉凡犯罪之時、日及地
點與適用法律有關者，應依法認定予以明確之記載，方足為適用法律之根據。原判決
事實二僅記載上訴人甲○○因竊盜案，經原審法院於民國八十六年七月二十三日以八
十六年度上易字第一七四四號判決處刑確定後，仍不知悔改，復於同年八月間，與黃
樹發（已判處罪刑確定）及自稱「吳修源」者，共同意圖為自己不法之所有，共組竊
盜集團，謀議推由「吳修源」負責竊車及解體銷售，黃樹發負責提供其於八十六年五
月間向案外人楊德塗所承租、原欲供存放電動機具零件之台中市○○路○段二○○之
三號該場所，作為汽車解體工場，並與「吳修源」分工共同將贓車解體，上訴人則負
責汽車解體零件之銷售，彼等三人並均恃此為生。嗣經吳修源於八十六年八月二十七
日上午八時許，在台中市○○路二九八巷口竊得施漢萍所有之ＹＱ｜二二一二號賓士
三二○廠牌自小客車一部，及於各不詳時地竊取得手之汽車均交給黃樹發或與黃樹發
一起在上開汽車解體工場進行解體，黃樹發再將解體後之汽車零件親自或交給上訴人
銷往台中市北屯區子里子巷一四一之十三號大中中古汽車材料行、及台中縣太平
市坪林里子巷一六五號賜福汽車買賣商行等處。嗣於八十六年九月二日下午五時許
，經台中市警察局第五分局員警在上述台中市○○路○段二○○之三號解體工場，查
獲正在自行嚐試拆解前揭施漢萍所失竊之賓士自用小客車之黃樹龍（已判處罪刑確定
），復於當日下午五時四十分至六時許之間，在現場查獲已搬運過一次贓物再返回現
場之楊志強（已判處罪刑確定）、黃樹發，及趕至現場之上訴人；並經警扣得(1)由上
訴人提供載運贓物之ＯＹ｜五六○七號自用小客貨車一部。(2)吳修源於不詳時地所竊
取之無牌照白色賓士三二○廠牌自小客車車身一具。(3)吳修源於不詳時地所竊取之汽
車經解體後之汽缸兩座。(4)吳修源所有之解體工具一批。翌日（八十六年九月三日）
上午，又經黃樹發引警至台中縣太平市坪林里子坑一六五號賜福汽車買賣商行查獲
經黃樹發與吳修源共同解體之左、右車後門各一扇、後平衡桿含傳動軸一支、排氣管
一支、後保險桿下飾條二支、後行李箱蓋一扇、左、右車前門各一扇、前保險桿一副
、引擎蓋一個、儀錶板一個、汽油油桶一個、葉子板一個、前後座椅各一座、方向盤
一個等汽車零件等情。就經警扣得之上述(2)無牌照賓士三二○廠牌自用小客車及(3)之
汽缸兩座，其竊取之時間、地點、被害人姓名等……，均未明白認定，詳加記載，遽
予論處上訴人共同以竊盜為常業，累犯罪刑，不免速斷。(二)、上述事實二(3)吳修源於
不詳時地所竊取之汽車經解體後之汽缸兩座部分，原判決認係上訴人與黃樹發及自稱
「吳修源」者所共組之竊盜集團成員中由自稱「吳修源」者所竊取，因而論處上訴人
此部之行為，有與黃樹發及「吳修源」共犯刑法第三百二十二條之常業竊盜罪。然原
判決理由三(4)所載「吳修源」於不詳之時間、地點、竊取汽車之汽缸兩座，經查並無
任何積極證據足以證明此部分之犯行，確係在上訴人前犯之竊盜案，經原審法院八十
六年度上易字第一七四四號判決論處有期徒刑一年，於八十六年七月二十三日判決確
定之後，或在該確定判決既判力所及之時間外所為，爰採較為有利於上訴人之認定，
認定此部分之犯行應為上開確定判決之既判力所及，諭知免訴。則上述關於竊取汽缸
兩座部分之科刑判決與諭知免訴部分所載事實，是否為同一事實，即有根究明白之必
要，原審未調查審明，遽分別為科刑及免訴之判決，於法自有未合。以上或為上訴意
旨所指摘，或為本院得依職權調查之事項，應認原判決仍有撤銷發回更審之原因。
據上論結，應依刑事訴訟法第三百九十七條、第四百零一條，判決如主文。
中      華      民      國    九十一    年     十一     月    二十八    日
                              最高法院刑事第二庭
                                  審判長法官  陳  錫  奎
                                        法官  洪  清  江
                                        法官  李  伯  道
                                        法官  洪  文  章
                                        法官  花  滿  堂
      右正本證明與原本無異
                                              書  記  官
中      華      民      國    九十一    年     十二     月      六      日
